臺灣臺北地方法院刑事判決　　　　　　　 100年度易字第64號
公　訴　人　臺灣臺北地方法院檢察署檢察官
被　　　告　張若望
上列被告因業務侵占案件，經檢察官提起公訴（九十九年度偵緝
字第一六七七號），本院判決如下：
    主  文
張若望意圖為自己不法之所有，而侵占對於業務上所持有之物，
處有期徒刑拾月；又意圖為自己不法之所有，而侵占對於業務上
所持有之物，處有期徒刑玖月；又意圖為自己不法之所有，而侵
占對於業務上所持有之物，處有期徒刑陸月；又意圖為自己不法
之所有，而侵占對於業務上所持有之物，處有期徒刑柒月。應執
行有期徒刑壹年陸月。
    事  實
一、張若望自民國九十四年五月間起至九十八年三月十九日止，
    擔任址設臺北市○○區○○路六七號松江商業大樓管理委員
    會（下稱松江大樓管委會）總幹事，負責收取該大樓住戶繳
    納大樓管理委員會之管理費、代松江大樓管委會繳付費用及
    保管松江大樓管委會於合作金庫商業銀行城東分行開設帳號
    0000000000000號帳戶之存摺，係從事業務之
    人。其因經濟拮倨、缺錢花用，竟意圖為自己不法之所有，
    分別為下列行為，共計侵占新臺幣（下同）五十一萬八千九
    百二十九元：
  (一)利用職務上收取住戶繳納管理費之機會，於附表所示收款日
    期收取附表所示住戶繳納之管理費後，接續將其持有如附表
    所示之金錢共計三十三萬六千五百三十二元，變易為所有之
    意思侵占入己。
  (二)九十七年十二月間，復另行起意，意圖為自己不法之所有，
    藉由松江大樓管委會委託永大機電工業股份有限公司（下稱
    永大公司）維修保養電梯應支付維修費用之際，利用職務上
    自松江大樓管委會所有之上開帳戶提領款項之機會，提領十
    五萬三千元後，未將該等費用繳付永大公司，而將其持有該
    等金錢，變易為所有之意思侵占入己。
  (三)九十八年一月二十一日，復另行起意，意圖為自己不法之所
    有，利用職務上保管松江大樓管委會所有之上開帳戶存摺之
    機會，提領零用金三千元後，未將該等費用支付松江大樓管
    委會之費用，而將其持有該等金錢，變易為所有之意思侵占
    入己。
  (四)九十八年二月二十三日，復另行起意，意圖為自己不法之所
    有，藉由繳付臺北市自來水事業處九十八年二月份水費之際
    ，利用職務上自松江大樓管委會所有之上開帳戶提領款項之
    機會，提領三萬三千五百三十二元（起訴書誤撰為三萬三千
    五百二十三元）後，僅將其中七千一百三十五元用以繳納水
    費，而將其持有之餘款二萬六千三百九十七元，變易為所有
    之意思侵占入己。
二、案經松江大樓管委會主任委員王清司訴由臺北市政府警察局
    中山分局報告臺灣臺北地方法院檢察署檢察官偵查起訴。
    理  由
一、本件被告所犯非死刑、無期徒刑、最輕本刑為三年以上有期
    徒刑之罪，或高等法院管轄第一審之案件，被告於本院準備
    程序中，就被訴事實為有罪之陳述，經告以簡式審判程序之
    旨，並聽取檢察官及被告之意見後，本院裁定進行簡式審判
    程序，是本件之證據調查，依刑事訴訟法第二百七十三條之
    二規定，不受同法第一百五十九條第一項、第一百六十一條
    之二、第一百六十一條之三、第一百六十三條之一及第一百
    六十四條至第一百七十條規定之限制，合先敘明。
二、上開事實，業據被告張若望於本院審理時坦承不諱，並經告
    訴人王清司指述綦詳，復經證人陳玉婷於偵查中證述明確，
    另有被告人事資料卡、松江商業大樓支出證明單、管委會帳
    戶存摺明細、松江商業大樓管理費收據、松江大樓管委會九
    十八年一月管理費應收未收明細表、九十八年二月二十八日
    管理費應收未收明細表、永大公司ＣＷ00000000號
    電子計算機統一發票、九十八年二月二十六日至二月二十一
    日松江大樓管委會管理處週報表、九十九年一月十九日至一
    月二十四日松江大樓管委會管理處週報表、臺北自來水事業
    處九十八年三月收據（通知單）及臺北市政府警察局中山分
    局九十九年十一月十八日北市警中分刑字第○九九三四七○
    ○二○○號函在卷可稽，足認被告之自白與事實相符，事證
    明確，被告犯行應堪認定。
三、按業務侵占罪之成立，以因執行業務而持有他人之物為前提
    ，被告擔任松江大樓管委會之總幹事，負責收取該大樓住戶
    繳納之管理費、代大樓管理委員會繳付費用及保管大樓管理
    委員會帳戶之存摺等業務，亦即所收取之大樓管理費及自該
    大樓管理委員會帳戶提領之款項，均為被告基於業務上關係
    所持有之物，被告對於該物既將原持有之意思，變更為所有
    之意思，則其事實一之(一)至(四)所為，均即該當刑法第三百三
    十六條第二項之業務侵占罪。被告所為如附表所示之犯行，
    係於九十七年一月三十日至九十八年一月之期間內所為，各
    次行為之時間相近，且被告均係利用收取管理費之機會，將
    所收取管理費侵占入己，犯罪方式均屬相同，又均係侵害上
    開松江大樓管委會之財產法益，即行為所侵害之法益同一，
    換言之，被告係基於同一侵占之犯意，於相近之時日內，以
    犯罪手法相同之數個舉動，接續侵害同一之財產法益，各舉
    動之獨立性極為薄弱，應合為包括之一行為予以評價，成立
    接續犯，僅成立一罪；至於被告所為如事實一之(一)至(四)所示
    之四次犯行間，犯罪時間相距較遠，且侵占款項之性質相異
    ，其犯罪之手法係利用至上開帳戶提領款項時侵占之，與其
    所為如附表所示之犯行，係未將款項存入上開帳戶不同，應
    係分別基於不同之犯意所為，應予以分論併罰。爰審酌被告
    為圖不法利益，竟利用收款及提領款項之職務機會，將收取
    之管理費及提領之費用侵占入己，侵害上開大樓管理委員會
    之財產法益，法治觀念偏差，且侵占之金額非微，迄今未賠
    償分文，松江大樓管委會之損失並未得到補償，惟於本院審
    理時坦承犯行，犯後態度尚可暨各次侵占金額多寡不同等一
    切情狀，分別量處如主文所示之刑，並定其應執行刑。
據上論斷，應依刑事訴訟法第二百七十三條之一第一項、第二百
九十九條第一項前段，刑法第三百三十六條第二項、第五十一條
第五款，刑法施行法第一條之一，判決如主文。
本案經檢察官蔡甄漪到庭執行職務
中    華    民    國    100    年    3     月    9    日
                  刑事第九庭    法  官  徐淑芬
以上正本證明與原本無異。
如不服本判決應於收受送達後十日內向本院提出上訴書狀，並應
敘述具體理由；其未敘述上訴理由者，應於上訴期間屆滿後二十
日內向本院補提理由書（均須按他造當事人之人數附繕本）「切
勿逕送上級法院」。告訴人如對於本判決不服者，應具備理由請
求檢察官上訴，其上訴期間之計算係以檢察官收受判決正本之日
期為準。
                                書記官  劉郅享
中    華    民    國    100    年    3     月    9    日
附錄本案論罪科刑法條全文
中華民國刑法第三百三十六條
對於公務上或因公益所持有之物，犯前條第一項之罪者，處一年
以上七年以下有期徒刑，得併科五千元以下罰金。
對於業務上所持有之物，犯前條第一項之罪者，處六月以上五年
以下有期徒刑，得併科三千元以下罰金。
前二項之未遂犯罰之。
附表
┌──┬─────┬─────┬──────┬──────┐
│編號│繳納管理費│ 收款日期 │ 管理費月份 │  侵占金額  │
│    │之公司名稱│ （民國） │  （民國）  │ （新臺幣） │
├──┼─────┼─────┼──────┼──────┤
│ 1  │晶華      │97.01.30  │96.12       │35,084元    │
├──┼─────┼─────┼──────┼──────┤
│ 2  │安宇      │97.01.31  │97.01       │1,086元     │
├──┼─────┼─────┼──────┼──────┤
│ 3  │富利普    │97.03.17  │97.03       │2,156元     │
├──┼─────┼─────┼──────┼──────┤
│ 4  │晶華      │97.03.26  │97.01       │22,062元    │
├──┼─────┼─────┼──────┼──────┤
│ 5  │富利普    │97.06.16  │97.06       │2,218元     │
├──┼─────┼─────┼──────┼──────┤
│ 6  │傑鑫      │97.06.18  │96.12～97.04│22,848元    │
├──┼─────┼─────┼──────┼──────┤
│ 7  │晶華      │97.06.26  │97.05       │22,125元    │
├──┼─────┼─────┼──────┼──────┤
│ 8  │晶華      │97.07.29  │97.06       │47,850元    │
├──┼─────┼─────┼──────┼──────┤
│ 9  │富利普    │97.08.18  │97.08       │2,386元     │
├──┼─────┼─────┼──────┼──────┤
│ 10 │晶華      │97.08.25  │97.07       │24,608元    │
├──┼─────┼─────┼──────┼──────┤
│ 11 │傑鑫      │97.08.26  │97.07～08   │9,329元     │
├──┼─────┼─────┼──────┼──────┤
│ 12 │安宇      │97.09.14  │97.08       │14,001元    │
├──┼─────┼─────┼──────┼──────┤
│ 13 │晶華      │97.09.22  │97.08       │52,067元    │
├──┼─────┼─────┼──────┼──────┤
│ 14 │晶華      │97.10.13  │97.09       │24,680元    │
├──┼─────┼─────┼──────┼──────┤
│ 15 │安宇      │97.10.16  │97.09       │13,681元    │
├──┼─────┼─────┼──────┼──────┤
│ 16 │和富      │97.11.05  │97.10       │4,026元     │
├──┼─────┼─────┼──────┼──────┤
│ 17 │美聲      │97.11.06  │97.11       │7,196元     │
├──┼─────┼─────┼──────┼──────┤
│ 18 │晶華      │98.01     │98.01       │2,129元     │
├──┴─────┴─────┴──────┴──────┤
│                                         共計：336,532元│
└────────────────────────────┘